臺灣臺中地方法院簡易民事判決
 110年度豐簡字第553號
原      告  旺旺友聯產物保險股份有限公司

法定代理人  劉自明  


訴訟代理人  凃福仁  
複 代理 人  蕭亦茜  
被      告  黃泳泓  
上列當事人間請求損害賠償事件，本院於民國110年12月14日言
詞辯論終結，判決如下：
    主      文
被告應給付原告新臺幣2,029,670元，及自民國110年4月30日起
至清償日止，按週年利率百分之5計算之利息。
訴訟費用新臺幣21,097元由被告負擔。
本判決原告勝訴部分得假執行。但被告如以新臺幣2,029,670元
為原告預供擔保，得免為假執行。
    事實及理由
甲、程序部分：被告經合法通知，未於最後一次言詞辯論期日到
    場，核無民事訴訟法第386條所列各款情事，依原告聲請，
    由其一造辯論而為判決。
乙、實體部分：
壹、原告起訴主張：被告於民國109年7月28日無照駕駛由原告所
    承保之車牌號碼000-0000號自用小貨車（下稱系爭車輛），
    行經臺中市豐原區自強南街與樂天街口時，因違反號誌管制
    行駛，不慎撞擊訴外人周○宏所有騎乘之車牌號碼000-000號
    普通重型機車，致周○宏死亡，業經原告依強制汽車責任保
    險法第25條規定賠付周○宏之法定繼承人醫療費用及死亡保
    險金共計新臺幣（下同）2,029,670元。又被告無照駕駛系
    爭車輛，顯已違反道路交通管理處罰條例第21條第1項第1款
    規定，依強制汽車責任保險法第29條第1項第5款規定，原告
    仍應賠付保險金，但得在給付金額範圍內代位行使請求權人
    向被告求償，為此爰依侵權行為、強制汽車責任保險代位之
    法律關係提起本件訴訟等語。並聲明：如主文第1項所示。
貳、被告經合法通知，未於最後言詞辯論期日到場，惟曾到庭表
    明答辯意旨略以：被告在本件過失致死的刑事案件有跟周○
    宏的家屬達成和解，應賠償家屬350萬元，和解金額不含本
    件強制責任險之理賠金額。被告是中低收入戶，月收入有限
    ，無法再負擔等語，資為抗辯。並聲明：原告之訴駁回。
參、得心證之理由：
一、原告主張之事實，業據其提出與所述情節相符之道路交通事
    故當事人登記聯單、道路交通事故現場圖、初步分析研判表
    、強制險醫療給付費用彙整表、衛生福利部豐原醫院診斷證
    明書、訴外人周○宏之繼承系統表、相驗屍體暨死亡證明書
    、旺旺友聯產物保險公司汽車險理賠計算書等件為證（見本
    院卷第23頁至第39頁），核與本院職權向臺中市政府警察局
    所調閱之系爭道路交通事故調查卷宗內容相符（見本院卷第
    57頁至第83頁），且為被告不爭執，堪認原告之主張為真正
    。
二、按因故意或過失，不法侵害他人之權利者，負損害賠償責任
    ；不法侵害他人之身體、健康、名譽、自由、信用、隱私、
    貞操，或不法侵害其他人格法益而情節重大者，被害人雖非
    財產上之損害，亦得請求賠償相當之金額。前二項規定，於
    不法侵害他人基於父、母、子、女或配偶關係之身分法益而
    情節重大者，準用之，民法第184條第1項前段、第195條第1
    項前段、第3項分別定有明文。本件被告無照駕駛系爭車輛
    ，因違反號誌管制行駛，不慎撞擊周○宏騎乘之機車，致周○
    宏死亡，揆諸上開規定，被告自應負侵權行為損害賠償責任
    。
三、復按強制汽車責任保險法所稱被保險人，指經保險人承保之
    要保人及經該要保人同意使用或管理被保險汽車之人。被保
    險人有違反道路交通管理處罰條例第21條或第21條之1規定
    而駕車，致被保險汽車發生汽車交通事故者，保險人仍應依
    強制汽車責任保險法規定負保險給付之責。但得在給付金額
    範圍內，代位行使請求權人對被保險人之請求權，強制汽車
    責任保險法第9條第2項、第29條第1項第5款分別定有明文。
    次按汽車駕駛人，未領有駕駛執照駕駛小型車或機車者處6,
    000元以上12,000元以下罰鍰，並當場禁止其駕駛，道路交
    通管理處罰條例第21條第1項第1款亦有明文。查本件被告於
    本件交通事故發生時，並未領有駕駛執照，而原告已依強制
    汽車責任保險法規定，向周○宏之繼承人即其父母賠付2,029
    ,670元（包含醫療費用29,670元、死亡給付2,000,000元）
    ，原告自得依前開規定，於其賠付金額範圍內，代位行使周
    ○宏與其繼承人即父母對被告之侵權行為損害賠償請求權。
    至被告雖稱其已與周○宏之家屬達成和解等語，惟亦陳稱該
    和解內容不含本件強制險之理賠，故原告自不受該和解筆錄
    之拘束，而仍得為本件之請求，僅此敘明。
四、末按給付有確定期限者，債務人自期限屆滿時起，負遲延責
    任。給付無確定期限者，債務人於債權人得請求給付時，經
    其催告而未為給付，自受催告時起，負遲延責任。其經債權
    人起訴而送達訴狀，或依督促程式送達支付命令，或為其他
    相類之行為者，與催告有同一之效力，民法第229條第1項、
    第2項定有明文。又遲延之債務，以支付金錢為標的者，債
    權人得請求依法定利率計算之遲延利息。但約定利率較高者
     ，仍從其約定利率；應付利息之債務，其利率未經約定，
    亦無法律可據者，週年利率為百分之五，民法第229條第2 
    項、第233條第1項及第203條分別定有明文。本件原告對被
    告之侵權行為損害賠償債權，核屬無確定期限之給付，自應
    經原告之催告而未為給付，被告始負遲延責任。準此，原告
    請求被告自起訴狀繕本送達（見本院卷第87頁）之翌日即11
    0年4月30日起，按週年利率5％計付遲延利息，核無不合。
肆、綜上所述，原告依保險代位及侵權行為之法律關係，訴請被
    告給付2,029,670元，及自110年4月30日起至清償日止，按
    週年利率5％計算之利息，為有理由，應予准許。
伍、本判決就原告勝訴部分，係依民事訴訟法第427條第1項規定
    適用簡易訴訟程序所為被告敗訴之判決，依民事訴訟法第38
    9條第1項第3款之規定，應由本院依職權宣告假執行。又被
    告固未陳明如受不利判決，願供擔保請准免為假執行，然本
    院在衡平原則下，爰依民事訴訟法第392條第2項規定，依職
    權諭知被告以相當金額為原告預供擔保後，亦得免為假執行
    。
陸、訴訟費用之負擔：民事訴訟法第78條。 
中　　華　　民　　國　　110 　年　　12　　月　　28　　日
                  臺灣臺中地方法院豐原簡易庭
                              法  官  段奇琬
以上正本證明與原本無異。　　　　　　　　　　　　　　
如不服本判決，應於送達後20日內，向本院提出上訴狀並表明上
訴理由，如於本判決宣示後送達前提起上訴者，應於判決送達後
20日內補提上訴理由書（須附繕本）。如委任律師提起上訴者，
應一併繳納上訴審裁判費。
中　　華　　民　　國　　110 　年　　12　　月　　28　　日
                              書記官  許瑞萍